【裁判字號】    96,小上,66
【裁判日期】    970527
【裁判案由】    清償債務
【裁判全文】
臺灣板橋地方法院民事判決              96年度小上字第66號
上  訴  人  丁○○
                        17樓
訴訟代理人  丙○○
被  上訴人  文化第王管理委員會
                        號2樓
法定代理人  乙○○
訴訟代理人  李進成律師
            游婷妮律師
上列當事人間請求清償債務事件，上訴人對於中華民國96年7 月
4 日本院板橋簡易庭96年度板小字第2855號第1 審小額民事判決
提起上訴，經本院於97年5 月13日言詞辯論終結，判決如下：
    主  文
上訴駁回。
第二審訴訟費用新台幣壹仟伍佰元由上訴人負擔。
    事實及理由
一、按對於小額程序之第1 審裁判之上訴，非以其違背法令為理
    由，不得為之，民事訴訟法第436 條之24第2 項定有明文。
    所謂判決違背法令係指判決不適用法規或適用不當者而言。
    且依同法第436 條之25規定，上訴狀內應記載上訴理由，並
    表明原判決所違背之法令及其具體內容，以及依訴訟資料可
    認為原判決有違背法令之具體事實。查上訴人於上訴狀業已
    表明系爭地下室機械停車位，並非文化第王大樓每戶均有之
    共有共用部分，而係各別承購戶之專有部分或約定專用部分
    之財產，原審適用公寓大廈管理條例第36條第2 款規定，為
    不利於上訴人之認定，有判決適用法規不當之違背法令等情
    。經核上訴人已具體指摘原審判決違背法令之具體內容，上
    訴人提起本件上訴，應屬合法，合先敘明。
二、被上訴人起訴主張：(1)其所屬之文化第王公寓大廈內所設機
    械式停車位，係分組設置，同1 組車位均必須上、下升降移
    動，使用上非如一般平面停車位具有獨立性，而係與其他停
    車位共有1 組系統，其升降悉賴同1 部油壓動力主機操控，
    因而共同微電腦系統、紅外線安全電眼、操作面板、安全斷
    路系統、機械共構鐵柱及軌道等系統，故系爭機機械式停車
    位應屬該大廈買受該機械式停車位之區分所有權人所共有。
    (2)依公寓大廈管理條例第36條第2 款之規定，該大廈內共有
    及共用部分之清潔、維持、修繕以及一般改良，本屬被上訴
    人之職務，是被上訴人乃於公開招標後，委由訴外人旭龍機
    械有限公司（下稱旭龍公司）負責系爭機械式停車位之維修
    、保養事宜，有關之維修、保養費用則決議由全體機械車位
    所有權人均攤。而自民國86年10月間起各系爭機械式停車位
    所有人之分擔額為：86年10月新台幣（下同）4,800 元、88
    年2 月3,600 元、89年7 月4,000 元、91年6 月3,600 元、
    93年2 月3,600 元、94年2 月6,000 元，即自86年起至94年
    止，每一系爭機械式停車位所有人共應繳納2 萬5,600 元。
    (3)查上訴人計有位於文化第王公寓大廈內地下室第3 層之第
    3 號機械停車位（係4 個一組）及第43、44號機械停車位（
    係6 個一組），是上訴人本應繳納7 萬6,800 元（25,600元
    ×3=76,800），惟上訴人僅於91年間繳納應分擔之保養費用
    ，經被上訴人一再以存證信函催討，上訴人均以其會自行修
    繕為由拒絕繳納。(4)爰依公寓大廈管理條例第21條規定，訴
    請上訴人給付積欠之保養費用6 萬6,000 元（76,800－3,60
    0 ×3=66,000）及法定遲延利息等情。並為訴之聲明：上訴
    人應給付被上訴人6 萬6,000 元，及自起訴狀繕本送達翌日
    起至清償日止，按年息百分之5 計算之利息。
三、上訴人則以：(1)系爭機械式停車位非屬文化第王公寓大廈之
    共有共用部分，僅係個別承購該機械停車位之區分所有權人
    專有部分或約定專有部分，故有關系爭機械式停車位之修繕
    、管理、維護，依法應由各買受該停車位之所有權人自行負
    責，非被上訴人之法定權責，被上訴人訴請上訴人給付系爭
    機械式停車位之保養費用，顯當事人不適格。(2)系爭機械式
    停車位個別之操作押扣開關只能供給各停車位升高或降低，
    不影響他台停車位之升降及使用，且個別停車位之開關若有
    損壞而不能使用或不能升降時，亦不會影響他台停車位使用
    ，除非該個別之停車位有漏電才會影響到整組操作系統。然
    因該系統設備非裝置在有水或潮濕之處，故即使發生漏電致
    整套機組操作、控制系統不能使用，用漏電儀錶即可檢查確
    定位置，而此種漏電儀錶設備儀器，上訴人設備齊全，勿庸
    求助他人，故縱上訴人所有之機械式停車位有損壞，根本不
    會危害其他機械車位安全，被上訴人自無替上訴人所有車位
    保養、維修之必要。(3)上訴人從未見被上訴人保養上訴人所
    有之停車位，而被上訴人既未曾幫上訴人所有之停車位為保
    養或維修，上訴人自無庸繳納系爭保養費等語資為抗辯。並
    為答辯聲明：(1)被上訴人之訴駁回。(2)如受不利判決，願供
    擔保請准宣告免為假執行。
四、原審判決被上訴人勝訴後，上訴人聲明不服，提起上訴，並
    於本院聲明：(1)原判決廢棄；(2)被上訴人在第1 審之訴駁回
    。被上訴人則聲明：上訴駁回。
五、按「所謂當事人適格，乃指就為訴訟標的之特定權利或法律
    關係，得為當事人而實施訴訟，具有受本案判決之資格。當
    事人是否適格，係就形式上認定為訴訟標的之法律關係，應
    在何特定當事人間予以解決，方屬適當而具有法律上之意義
    ，與為訴訟標的之法律關係之存否，尚屬有間，是在給付之
    訴，原則上祇須主張自己為給付請求權人，對於其主張為義
    務人提起，即為當事人適格」，最高法院著有85年度台上字
    第2788號判決可資參照。查本件被上訴人既主張其有系爭機
    械式停車位之保養維修職權及上訴人有繳納應分擔保養費用
    之義務，則被上訴人訴請上訴人給付積欠之保養費用，當事
    人適格即無欠缺。
六、被上訴人主張文化第王公寓大廈內所設機械式停車位，係分
    組設置，同1 組車位均必須上、下升降移動，使用上非如一
    般平面停車位具有獨立性，而係與其他停車位共有1 組系統
    ，其升降悉賴同1 部油壓動力主機操控，因而共用微電腦系
    統、紅外線安全電眼、操作面板、安全斷路系統、機械共構
    鐵柱及軌道等系統，屬公寓大廈管理條例第36條第2 款所定
    「共有及共用部分之清潔、維持、修繕及一般改良」之被上
    訴人管理委員會職務之事實，業據證人即旭龍公司經理甲○
    ○於原審證稱：「（這些機械車位是有可以單獨分開每車位
    各別保養嗎？）沒有辦法，因為這些停車位結構是共構，電
    力控制盤、油壓主機、控制按鍵都是共用的，所以無法分開
    保養，如果其中1 個車位發生故障，與它共構車位也無法運
    轉使用」、「如果其中1 個車位的輸送管壞掉不處理的話，
    因為漏油的問題會影響到馬達」等語；並於本院證稱：「系
    爭停車位是兩個車位上下壹組，配備押扣開關是上1 個，下
    是大家全部共用1 個按鈕；電磁閥門是上1 個，下降的時候
    是共用的；微動開關是3 個；電眼是2 支有提供4 個車位或
    者是提供6 個車位；繼電器是在控制盤內，有6 個也有7 個
    」、「（系爭停車位可否單獨維修保養？）不行」、「（各
    個停車位共用的系統為何？）控制盤、油壓主機、電磁閥、
    安全電眼、導軌柱及叫車盒，大致上就是這些」等語屬實，
    堪信為真實。上訴人雖抗辯：(1)系爭機械式停車位僅係個別
    承購該機械停車位之區分所有權人專有部分或約定專有部分
    ，其修繕、管理、維護，依法應由各買受該停車位之所有權
    人自行負責，並非被上訴人之法定權責；(2)操作各機械式停
    車位之押扣開關只供個別車位升高或降低之用，不影響他台
    停車位之升降及使用，且各個別停車位若損壞而不能使用或
    不能升降，亦不影響其他停車位使用，被上訴人自無替被告
    所有車位保養、維修之必要云云；均與上開事實不符，尚無
    足採。
七、被上訴人復主張系爭機械式停車位自87年起由其與訴外人旭
    龍公司簽訂契約，委任旭龍公司以每個機械停車位120 元之
    價格每月定期保養及檢修1 次，如有特別損害狀況需維修時
    ，再另外計費，且自86年10月間起各系爭機械式停車位所有
    人之保養費用分擔額決議為86年10月4,800 元、88年2 月3,
    600 元、89年7 月4,000 元、91年6 月3,600 元、93年2 月
    3,600 元、94年2 月6,000 元，即自86年起至94年止，每1
    系爭機械式停車位所有人共應繳納2 萬5,600 元，而上訴人
    計有位於地下室第3 層之第3 、43、44號機械停車位3 個，
    應繳納費用7 萬6,800 元（25,600元×3=76,800），惟其僅
    於91年間繳納應分擔之保養費用，尚積欠6 萬6,000 元之事
    實，業據被上訴人於原審提出系爭機械式停車位保養費明細
    、旭龍公司收款通知單、證明單、估價單、停車設備保養檢
    查報告單、收支明細表、繳費公告及存證信函等件影本為證
    ，亦堪信為真實。至上訴人另以被上訴人未維修、保養上訴
    人所有車位為辯，而拒絕給付應分擔之保養費用，並於本件
    言詞辯論時再爭執保養費用計算方式有出入云云，則皆無可
    取。
八、從而，被上訴人依依公寓大廈管理條例第21條規定，訴請上
    訴人給付6 萬6,000 元，及自訴狀繕本送達翌日即96年3 月
    8 日起至清償日止，按年息百分之5 計算之法定遲延利息，
    為有理由，應予准許。原審為上訴人敗訴之判決，並依職權
    宣告假執行，核無違誤。上訴意旨指摘原判決不當，求予廢
    棄改判，為無理由，應駁回其上訴。
九、本件事證已臻明確，兩造其餘主張、攻擊防禦方法及所提證
    據，經審酌後，核與判決結果不生影響，爰不一一論述。
十、本件第2 審裁判費1,500 元，應由被上訴人負擔，爰確定如
    主文第2 項所示。
據上論結，本件上訴為無理由，依民事訴訟法第436 條之32第1
、2 項、第449 條第1 項、第78條、第436 之19第1 項，判決如
主文。
中    華    民    國    97    年    5     月    27    日
                  民事第三庭    審判長法  官  蕭胤瑮
                                      法  官  程怡怡
                                      法  官  連士綱
以上正本證明與原本無異
不得上訴
中    華    民    國    97    年    5     月    28    日
                                      書記官  李宏明


司法院資訊處製作；財團法人民間司法改革基金會備份。
